【裁判字號】    98,上易,2992
【裁判日期】    990706
【裁判案由】    詐欺
【裁判全文】
臺灣高等法院刑事判決                98年度上易字第2992號
上  訴  人  臺灣板橋地方法院檢察署檢察官
被      告  丙○○
上列上訴人因被告詐欺案件，不服臺灣板橋地方法院98年度易字
第414 號，中華民國98年10月30日第一審判決（起訴案號：臺灣
板橋地方法院檢察署97年度偵字第31067號）， 提起上訴，本院
判決如下：
    主  文
原判決撤銷。
丙○○共同意圖為自己不法之所有，以詐術使人將本人之物交付
，處有期徒刑伍月，如易科罰金，以新臺幣壹仟元折算壹日。
    事  實
一、丙○○依其社會生活之通常經驗，可知金融機構帳戶之存摺
    、提款卡係個人信用之重要表徵，任何人皆可自行前往金融
    機構申請，並無特別之限制，且可預見將存摺、提款卡（含
    密碼）交予不認識之他人，有遭他人利用作為詐騙工具，用
    以收取詐騙所得之可能，致使被害人及警方追查無門，竟仍
    不違背其本意，基於詐欺取財之不確定故意，並與真實姓名
    年籍不詳自稱「李子傑」、綽號「阿炮」、「小范」等成年
    人所屬詐騙集團成員共同基於犯意聯絡，於民國（下同）96
    年10月3日見報紙刊登「徵粗工日領5仟0000000000」之廣告
    ，遂撥打該電話號碼，與綽號「阿炮」之男子聯繫，相約在
    臺北縣三重市○○路1 號之華南商業銀行北三重分行門口見
    面，即將其所申設華南商業銀行北三重分行帳號0000000000
    00號帳戶（下稱華南銀行帳戶）之存摺、提款卡、印鑑章、
    密碼及身分證、駕照影本，交予「阿炮」所屬之詐騙集團使
    用，並以每日新台幣（下同）2,000元之代價，受僱於該詐
    騙集團，持所交付之銀行存摺、印章至銀行提領他人遭詐騙
    而匯入之款項。而該詐騙集團，前已於96年9月29日上午9時
    許，撥打甲○○之住家電話，假冒「永康戶政事務所職員」
    、警員之身分，向甲○○佯稱其身分證遭冒用而涉嫌犯罪云
    云，復假冒「臺北地檢署檢察官張書華」名義，向其詐稱其
    所有日盛證券股票帳戶經他人冒用供作洗錢之用，須立即將
    銀行及郵局內之存款領出並交予「臺北地檢署」作為凍結財
    產之款項云云，並於同日下午3 時許，即有自稱「李子豪警
    官」之人前往甲○○住處，致甲○○陷於錯誤而將現金83萬
    元交付之。該詐騙集團於取得丙○○之華南銀行帳戶後，即
    由該自稱「臺北地檢署檢察官張書華」之人打電話要求甲○
    ○將所有股票賣出，獲利存入其所指定之帳戶，使甲○○再
    陷於錯誤，於同年10月4日上午11時許，匯款400萬元至丙○
    ○之華南銀行帳戶內，丙○○遂依「阿炮」等人指示，於同
    日持自己之華南銀行帳戶存摺、印鑑章至臺北縣三重市○○
    路1號之華南銀行臨櫃提領現金400萬元，隨即該款項交予「
    阿炮」等人，前後收受9,000 元之報酬。嗣甲○○發覺被騙
    ，並報警處理，而為警循線查悉上情。
二、案經被害人甲○○訴由臺南縣警察局永康分局報告臺灣臺南
    地方法院檢察署檢察官呈請臺灣高等法院檢察署檢察長令轉
    臺灣板橋地方法院檢察署檢察官偵查起訴。
    理  由
一、按被告以外之人於審判外之言詞或書面陳述，除法律有規定
    者外，不得作為證據；又被告以外之人於審判外之陳述，雖
    不符合同法第159條之1至第159條之4之規定，但經當事人於
    審判程序同意作為證據，法院審酌該言詞陳述或書面陳述作
    成時之情況，認為適當者，亦得為證據。當事人、代理人或
    辯護人於法院調查證據時，知有第159條第1項不得為證據之
    情形，而未於言詞辯論終結前聲明異議者，視為有前項之同
    意，刑事訴訟法第159條第1項及第159條之5分別定有明文。
    本判決後述所引用之供述證據，檢察官、被告於本院準備程
    序中就證據能力均表示同意有證據能力（見本院卷21至22頁
    ），迄至言詞辯論終結前未再聲明異議，本院審酌上開證據
    資料製作時之情況，尚無違法不當及證明力明顯過低之瑕疵
    ，亦認為以之作為證據應屬適當，而其餘所依憑判斷之非供
    述證據，本院亦查無有何違反法定程序取得之情形，且上開
    各該證據均經本院於審判期日依法進行證據之調查、辯論，
    被告於訴訟上之防禦權，已受保障，故上開證據資料均有證
    據能力。
二、訊據被告丙○○固坦承有於上揭時、地將其所申設之華南銀
    行帳戶之存摺、提款卡、印鑑章、密碼及身分證、駕照影本
    ，交予綽號「阿炮」之人，並以每日2,000 元之代價，受僱
    於「阿炮」、「李子傑」、「小范」等人，且於96年10月4
    日依「阿炮」等人指示，持自己之華南銀行帳戶存摺、印鑑
    章至臺北縣三重市○○路1號之華南銀行臨櫃提領現金400萬
    元，交予「阿炮」等人，前後收受9,000 元之報酬等情，惟
    矢口否認有何詐欺取財犯行，辯稱：伊當時係從報紙分類廣
    告中見到徵求粗工之廣告，透過電話與綽號「阿炮」相約見
    面後，「阿炮」表示係徵代書助理，因代書助理要在外面跑
    業務，需向客戶收款，故要求提供銀行帳戶，由客戶將款項
    匯入伊之銀行帳戶，後又說是經營職棒簽賭，若要有績效便
    需提供帳戶，伊本來拿1個帳戶給對方，對方又要伊開立3個
    帳戶，伊不疑有他即另行開立3 個帳戶予對方。之後對方表
    示有要買土地或房屋的款項匯入，便指示伊前往提領，「阿
    炮」等人在銀行外等候，伊即出面領出400 萬元後交予「阿
    炮」。但伊工作4 天後覺得怪怪的，便前往警局報案，警方
    指示其將帳戶掛失，伊即將帳戶均掛失，伊確實不知對方為
    詐騙集團，並無詐欺之意思云云。經查：
  (一)本件華南銀行帳戶為被告所親自開立，並於上開時、地將該
    帳戶之存摺、印鑑章、提款卡及密碼交付予「阿炮」，而「
    阿炮」實為詐欺集團成員之一，並以前揭方式詐騙被害人甲
    ○○將上開款項匯入被告上開帳戶內後，被告即依指示提領
    400 萬元交予「阿炮」等事實，為被告所自承，核與證人甲
    ○○於警詢及偵查中所為之證述相符（見臺南縣警察局永康
    分局刑案偵查卷第1至4頁、臺南地方法院檢察署97年度核交
    字第1510號卷第29頁），並有被害人甲○○之匯款申請書、
    被告之華南銀行帳戶之開戶資料及交易明細、偽造之假扣押
    處分命令、監管科文件、凍結執行聲請書、止付申請書、收
    據等件附卷可稽（見前引永康分局刑案偵查卷第10至28頁）
    ，是此部分之事實首堪認定。
  (二)被告雖以前詞置辯，惟查：
  1.被告提出之中國時報之分類廣告影本一份，其上載明：「徵
    粗工日領5仟0000000000」 等語。而該行動電話門號乃係洪
    梓隆因積欠地下錢莊款項，而於96年7 月間交付予自稱「林
    偉弘」、「阿杰」等姓名年籍不詳之詐騙集團份子，做為該
    詐騙集團詐騙匯款之工具，洪梓隆並因此經臺灣士林地方法
    院以98年度審簡字第465號刑事簡易判決判處有期徒刑6月，
    如易科罰金以1,000元折算1日確定乙節，亦有該案刑事簡易
    判決書一份在卷可按，足徵該門號確係詐騙集團所使用，堪
    認被告提出之上開徵求「粗工」之廣告，實係詐欺集團為避
    免收購人頭帳戶為不法使用之犯行曝光，而以徵人廣告掩人
    耳目之手法。
  2.被告供稱：伊不認識「阿炮」，「阿炮」說報紙上刊登徵「
    粗工」是印錯了，是要徵「代書助理」，「阿炮」沒告知是
    哪一家代書事務所，也沒說事務所之地址，只說需在外做業
    務，客戶會將錢匯入伊之帳戶，故要伊交付本件銀行帳戶、
    提款卡（含密碼）、印鑑章、及身分證、駕駛影本云云（見
    偵查卷第5頁、本院卷第20頁反面）。 查被告於應徵上揭工
    作前，曾擔任鐵工、快遞及聯盛精密公司之保全，為被告陳
    明在卷（見本院卷第55頁反面），足認被告求職經驗豐富，
    竟在對於所應徵工作之雇主名稱、工作地點，尚一無所知，
    且徵人廣告之工作內容與面談工作內容風馬牛不相及，即遽
    爾提供本件帳戶及私章等高度專屬性資料給素不相識之「阿
    炮」之人，又未要求「阿炮」出具簽收文件，實與求職者應
    徵工作之常情及一般人慎重保管帳戶資料、不任意交給他人
    之習性相悖。再者，邇來不法詐欺集團成員使用他人帳戶作
    指示被害人匯款工具之犯罪類型層出不窮，並廣經媒體披載
    ，凡對社會動態尚非全然不予關注者均能知曉。況被告坦承
    ：「第1天有叫我去跑銀行辦戶頭，第1天叫我辦3戶頭，第2
    天叫我辦1戶頭，他說業務上需要，我也覺得很奇怪。」（
    見偵查卷第6頁）、 「我只有去做過4天，2天一大早到麥當
    勞，第3 天是到泡沬紅茶店，對方說是在等案件，我看同伴
    一直有人拿（提款）卡去提款機（提款），我問韓家文是做
    什麼，韓家文說是職棒簽賭，我覺得很奇怪。」等語（見本
    院卷第56頁），「阿炮」與被告素不相識，竟在初次見面時
    即要求被告提供本件銀行帳戶，並要被告另申辦數個銀行帳
    戶交付，如此行徑適足令人有相當理由相信「阿炮」實係假
    借「徵粗工」之廣告，遂行蒐集帳戶不法使用之實，且並無
    正式、固定工作地點，工作內容亦僅是等候指示去領款，被
    告亦直承有所懷疑，更顯見被告在交付銀行帳戶、印鑑章、
    提款卡及密碼，及受指示提款前亦有預料到對方可能為不法
    犯罪之未必故意甚明。
  3.又被告與「阿炮」等人係初識，而無任何信賴基礎，若被告
    擔任代書助理，須在外執行業務而向客戶收取金額，代書事
    務所負責人為避免被告擅自領取或侵占客戶交付之款項，自
    可請客戶直接將款項匯入代書事務所之帳戶內即可，顯無需
    客戶將款項存入被告之銀行帳戶內，再持被告之提款卡或由
    被告將款項領出之必要；況依被告上開所供，其提供銀行帳
    戶，乃供其執行業務之客戶將應付款匯入所用，而其在受僱
    期間僅係在麥當勞、泡沬紅茶店等候指示領款，並未與任何
    客戶接洽成交生意，在工作第一天即96年10月4 日，其華南
    銀行竟有400 萬元鉅款匯入，在在與「阿炮」等人所稱工作
    內容及使用銀行帳戶目的不符，且「阿炮」等人不親自提款
    或陪同被告進入銀行內提領鉅款，卻推由第一天上班之被告
    單獨進入銀行，顯係恐遭銀行內部監視器攝得身影而留下犯
    罪事證，種種行逕均有可疑，是縱令「阿炮」等人表示係要
    買土地或房屋之款項匯入被告之華南銀行帳戶，而指示被告
    前往臨櫃提領，仍無解於被告主觀認知上已得「阿炮」等人
    指示伊提領之動機產生合理懷疑之可能性，其主觀上顯具有
    縱使提領帳戶款項，係收取詐騙被害人之匯款，亦不違背其
    本意甚明。
  4.被告固另辯稱：伊發覺有異後，曾於96年10月8日或9日前往
    臺北縣三重分局二重派出所報案，伊也是被害人云云，固經
    受理之警員乙○○於本院審理時具結證稱：「我記得被告曾
    經在我值班時到派出所說，他看報紙應徵工作，把存摺交給
    應徵工作的他人，等了好幾天都沒有接到上班的通知，後來
    撥打聯絡人的電話都沒有人回應，就到派出所詢問如何處理
    。」、「（問：被告跟你詢問時，你有無叫他說出應徵公司
    的資料？）我叫他說，可是他沒有告訴我，也沒有辦法提出
    報紙，也沒有說對方的姓名、電話、地址，他都沒有辦法記
    清楚……上班地點也沒有告訴我。」、「我只有叫他把帳戶
    停掉，沒有叫他再回來報案。」等語（見本院卷第55、56頁
    ），足見被告於行為後短短數日內，在記憶猶新情況下，至
    派出所詢問，卻未提供對方之聯絡電話、聚集地點，供警方
    追查，足見被告於本件犯罪行為後曾至派出所詢問，並無請
    警方究辦之意，顯係預留日後脫罪之伏筆，亦無礙於上述被
    告可預見將銀行帳戶存摺、提款卡與密碼交予他人，並提領
    匯入該帳戶內之款項，將會因此收取他人從事詐欺行為之犯
    罪所得之認定，是被告此部分之辯解，亦難為本院所採信。
  5.被告雖另辯稱：伊向警方報案，警方指示伊將銀行帳戶掛失
    ，伊即將交付對方之銀行帳戶均掛失，並叫同事韓家文不要
    繼續做，伊確實不知對方為詐騙集團云云。雖被告於96年10
    月8 日辦理本件華南銀行帳戶金融卡掛失紀錄，嗣於96年11
    月17日設為警示戶此節，有華南銀行北三重分行97年11月14
    日華北三存字第521號函（此函誤認被告無掛失紀錄）、 98
    年4月17日華北三存字第163號函各一份附卷可稽。而被告所
    述一併交予「阿炮」使用之彰化商業銀行三和路分行000000
    00000000帳號存款帳戶則為96年10月4 日開戶，惟被告於同
    年月9 日即至該行表示存摺、印章遺失要求暫停其帳戶使用
    ，該行遂將該帳戶登錄為「帳戶暫禁」，停止該帳戶所有交
    易功能，無法收受任何匯款匯入，嗣於同年11月20日始遭列
    為警示帳戶乙節，亦有該行98年4月21日彰三和字第9800925
    號函及所附帳戶資料查詢明細表、明細查詢、98年9月8日彰
    三和字第9802108 號函各一份在卷可按。另被告一併交予「
    阿炮」之臺灣土地銀行光復分行000000000000帳號帳戶係於
    96年10月8日上午6時44分許以電話向客服中心掛失存摺、印
    章及金融卡，嗣於同年11月19日遭列為警示帳戶；合作金庫
    銀行三重分行0000000000000帳號帳戶則係於96年10月9日掛
    失存摺、印鑑等情，復有土地銀行光復分行98年5月6日光存
    字第0980000064號函及所附明細查詢資料、緊急掛失申請明
    細表、交易明細查詢、合作金庫銀行三重分行98年5 月18日
    合金重營字第0980001802號函及所附交易資料查詢單各一份
    在卷可參。而證人韓家文固於原審審理時具結證稱：伊與被
    告工作三、四天後，被告打電話叫伊不要繼續做，但伊還是
    繼續去做二、三天，才被警查獲等語（見原審卷第76頁反面
    、第77頁），惟被告所為掛失及勸同伴不要再去上班均係在
    本件犯罪行為後數日，乃屬事後彌縫或補救措施，與其交付
    本件華南銀行帳戶存摺、印鑑章、提款卡、密碼及受指示提
    領400 萬元鉅款時，應有預見「阿炮」等人可能持伊所交付
    之華南銀行帳戶用以詐騙他人，且對於此之發生亦不違其本
    意等判斷，尤屬二事，是上開事後之舉，原因出諸多端，不
    足執為有利被告之認定。
  (三)綜上所述，被告所辯各節，顯屬卸責之詞，俱無足採。本件
    犯罪事證已經明確，被告犯行足可認定，應依法論科。
三、被告將本件華南銀行帳戶存摺、提款卡及密碼等提供予真實
    姓名年籍不詳之詐騙集團成年人用以詐騙財物，並參與收取
    詐欺犯罪所得，核其所為，係犯刑法第339條第1項之詐欺取
    財罪。被告與「阿炮」等人及渠等所屬詐騙集團成年成員間
    ，就上開詐欺取財犯行，有犯意聯絡、行為分擔，應論以共
    同正犯。
四、原審未予詳究，誤為無罪判決，容有未洽，檢察官上訴指摘
    及此，為有理由，應由本院撤銷改判。爰審酌被告提供前開
    帳戶之存摺、提款卡及密碼，供他人收取犯罪所得使用，增
    加被害人尋求救濟之困難，造成社會人心不安，被告甚且親
    自提領遭詐騙款項予詐騙集團，助長詐騙財產犯罪之風氣，
    造成無辜民眾受騙而受有金錢損失，實為當今社會詐財事件
    發生之根源，並擾亂金融交易往來秩序及社會正常交易安全
    甚鉅，且亦因被告提供個人帳戶，致使執法人員難以追查詐
    騙集團成員之真實身分，暨所詐取之金額、犯後並無悔過之
    具體表現等一切情狀，量處有期徒刑5 月，並諭知如易科罰
    金以1,000元折算1日之折算標準。
據上論斷，應依刑事訴訟法第369條第1項前段、第364條、第299
第1項前段，刑法第28條、第339條第1項、第41條第1項前段，刑
法施行法第1條之1第1項、第2項前段，判決如主文。
本案經檢察官張秋雲到庭執行職務。
中    華    民    國    99    年    7     月    6     日
                  刑事第六庭審判長法  官  林明俊
                                  法  官  郭豫珍
                                  法  官  何信慶
以上正本證明與原本無異。
不得上訴。
                                  書記官  王泰元
中    華    民    國    99    年    7     月    8     日
附錄：本案論罪科刑法條全文
中華民國刑法第339條
（普通詐欺罪）
意圖為自己或第三人不法之所有，以詐術使人將本人或第三人之
物交付者，處5年以下有期徒刑、拘役或科或併科1千元以下罰金
。
以前項方法得財產上不法之利益或使第三人得之者，亦同。
前二項之未遂犯罰之。

司法院資訊處製作；財團法人民間司法改革基金會備份。
